【裁判字號】    99,訴緝,20
【裁判日期】    990521
【裁判案由】    偽造文書等
【裁判全文】
臺灣士林地方法院刑事判決              99年度訴緝字第20號
公  訴  人  臺灣士林地方法院檢察署檢察官
被      告  乙○○
上列被告因偽造文書等案件，經檢察官提起公訴（86年度偵字第
9010號），本院判決如下：
    主  文
本件免訴。
    理  由
一、公訴意旨略以：被告乙○○與吳雅盈係男女朋友關係，利用
    其曾經取得受託代理吳女之母即告訴人甲○○○向中國農民
    銀行買賣股票之機會，於民國86年8 月1 日，未經吳母之同
    意，擅自以電話通知中國農民銀行信託部負責股票買賣之職
    員吳秋錦，將吳母所有一銀10張、開發20張、國巨2 張、茂
    矽10張、大眾6 張之股票全數賣出，並於翌日，佯稱借用浴
    室洗澡，而前往臺北市○○區○○路3 段227 號七樓吳女之
    房間內，乘吳女不在之際，竊取吳母之農民銀行存摺及印鑑
    ，得手後，再於同月4 日許，持吳母之存摺及印鑑，前往農
    民銀行信託部，偽簽甲○○○署押及盜蓋吳母印章，盜領出
    售股票所得新臺幣370 萬元，得手後即逃匿無蹤。因認被告
    涉犯刑法第320 條第1 項之竊盜罪、同法第216 條、第210
    條之行使偽造私文書罪及同法第339 條第1 項之詐欺取財罪
    等罪嫌。
二、按時效完成者，應諭知免訴之判決，並得不經言詞辯論為之
    ，刑事訴訟法第302 條第2 款、第307 條分別定有明文。又
    按行為後法律有變更者，適用行為時之法律，但行為後之法
    律有利於行為人者，適用最有利於行為人之法律，95年7 月
    1 日修正施行之刑法第2 條第1 項定有明文。本條規定係關
    於新舊法比較適用之準據法，其本身無關行為可罰性要件之
    變更，故於95年7 月1 日刑法部分條文修正施行後，如有涉
    及比較新舊法之問題，即應逕依修正後刑法第2 條第1 項規
    定，為「從舊從輕」之比較（參見最高法院95年度第8 次刑
    事庭會議決議意旨）。查被告行為後，刑法第80條關於追訴
    權消滅時效之規定，修正前刑法第80條原規定：「追訴權，
    因下列期間內不行使而消滅：(一)死刑、無期徒刑或10年以上
    有期徒刑者，20年。(二)3 年以上10年未滿有期徒刑者，10年
    。(三)1 年以上3 年未滿有期徒刑者，5 年。(四)1 年未滿有期
    徒刑者，3 年。(五)拘役或罰金者，1 年。前項期間自犯罪成
    立之日起算。但犯罪行為有連續或繼續之狀態者，自行為終
    了之日起算」，而修正後刑法第80條則規定：「追訴權，因
    下列期間內未起訴而消滅：(一)犯最重本刑為死刑、無期徒刑
    或10年以上有期徒刑之罪者，30年。(二)犯最重本刑為3 年以
    上10年未滿有期徒刑之罪者，20年。(三)犯最重本刑為1 年以
    上3 年未滿有期徒刑之罪者，10年。(四)犯最重本刑為1 年未
    滿有期徒刑、拘役或罰金之罪者，5 年。前項期間自犯罪成
    立之日起算。但犯罪行為有繼續之狀態者，自行為終了之日
    起算」。本件被告乙○○涉犯之刑法第320 條第1 項竊盜罪
    ，其法定刑為5 年以下有期徒刑、拘役或銀元500 元以下罰
    金；刑法第216 條、第210 條之行使偽造私文書罪，其法定
    刑為5 年以下有期徒刑；刑法339 條第1 項詐欺取財罪，其
    法定刑為5 年以下有期徒刑、拘役或科或併科銀元1,000 元
    以下罰金，是依修正前刑法第80條之規定，追訴權時效期間
    均為10年，修正後之刑法第80條則將追訴權時效期間提高為
    20年，經比較新舊法之結果，自以被告行為時之修正前刑法
    第80條規定對被告較為有利，是依刑法第2 條第1 項前段之
    規定，本件應適用被告行為時之修正前刑法第80條規定，則
    關於追訴權時效之停止進行，及其期間、計算，應一體適用
    修正前刑法第83條之規定，合先敘明。
三、經查，本件公訴人認被告乙○○於86年8 月1 日至86年8 月
    4 日止，涉犯刑法第320 條第1 項之竊盜罪、同法第216 條
    、第210 條之行使偽造私文書罪及同法第339 條第1 項之詐
    欺取財罪等罪嫌，而於86年8 月28日開始偵查後，於86年9
    月30日提起公訴，同年10月6 日繫屬本院，惟被告於本院審
    理時逃匿，經本院於86年12月6 日發布通緝等情，有臺灣士
    林地方法院檢察署收文戳章、起訴書、本院收文戳章及本院
    通緝書等件在卷可稽，故本件追訴權時效，因被告逃匿致審
    判之程序，不能繼續，而停止其進行。又被告所犯之上開3
    罪名，依修正前刑法第80條第1 項第2 款、第83條之規定，
    其等追訴權時效期間共12年6 月，而自檢察官於86年8 月28
    日開始實施偵查日起至本院86年12月6 日發布通緝日止，此
    段期間檢察官及本院乃依法行使追訴及審判之程序，依司法
    院大法官會議釋字第138 號解釋，此時追訴權既無不行使之
    情形，自不生時效進行之問題。是本件追訴權時效自86年8
    月4 日被告犯罪行為終了日起算，加計前揭12年6 月追訴權
    時效期間，及公訴人自86年8 月28日開始偵查迄至86年12月
    6 日本院發布通緝期間之3 月又10日，再扣除86年9 月30日
    公訴人提起公訴至同年10月6 日案件繫屬於本院之7 日，故
    本件被告所涉犯前揭竊盜罪、詐欺取財罪、行使偽造私文書
    罪之追訴權時效至遲應於99年5 月7 日即告完成。職是，本
    件被告犯罪之追訴權時效既已完成，揆諸前開說明，爰不經
    言詞辯論，逕為免訴判決之諭知。
據上論斷，依刑事訴訟法第302 條第2 款、第307 條，判決如主
文。
中    華    民    國    99    年    5     月    21    日
                    刑事第七庭  審判長法  官  王美玲
                                      法  官  黎惠萍
                                      法  官  高雅敏
以上正本證明與原本無異。
如不服本判決，應於收受送達後10日內向本院提出上訴書狀，其
未敘述上訴理由者，應於上訴期間屆滿後20日內向本院補提理由
書狀（均須按他造當事人之人數附繕本）。
                                      書記官  簡湘雲
中    華    民    國    99    年    5     月    21    日

司法院資訊處製作；財團法人民間司法改革基金會備份。
